臺灣板橋地方法院刑事判決　　　　　　 99年度簡上字第726號
上　訴　人
即　被　告　簡欣薇
上列上訴人即被告因詐欺案件，不服本院99年度簡字第3961號中
華民國99年6 月11日第一審判決（聲請簡易處刑案號：臺灣板橋
地方法院檢察署99年度偵緝字第984 、985 號），提起上訴，本
院管轄之第二審合議庭，依通常程序，自為第一審判決如下：
    主  文
原判決撤銷。
簡欣薇無罪。
    理  由
一、聲請簡易判決處刑意旨略以：被告簡欣薇能預見提供自己之
    金融機構帳戶存摺、金融卡及提款密碼予他人使用，可能幫
    助他人遂行詐欺取財犯行，仍不違背其本意，基於幫助詐欺
    之不確定故意，於民國98年11月2 日前之某日之不詳地點（
    聲請書略載為於不詳時、地），將其華南商業銀行新泰分行
    （下稱華南商銀）帳號000000000000號（聲請書誤載為0000
    0000000 號）帳戶之存簿、提款卡及提款密碼等物，提供予
    他人使用。嗣由該人所屬之詐欺集團成員，分別為下列行為
    ：(一)於98年11月2 日13時許，在電話中向王梅芳佯稱其涉及
    洗錢案要求提領現金交付保管云云，致王梅芳陷於錯誤，旋
    即提領其金融機構存款共計新臺幣（下同）145 萬元，於同
    日16時許相約在臺北市○○區○○路某處交付上開款項，該
    姓名年籍不詳之詐騙集團成員並當場交付偽造之「臺北地方
    法院地檢署監管科」1 紙予王梅芳。復於翌（3 ）日中午某
    時，向王梅芳佯稱須另提領98萬元匯款至上開帳戶云云，王
    梅芳發覺有異報警處理，始未匯入上開帳戶；(二)於98年11月
    27日8 時許，在電話中向吳振豪佯稱其涉及刑案要求提領現
    金交付保管云云，致吳振豪陷於錯誤，旋於同日11時30分許
    ，匯款31萬元至上開帳戶內。因認被告涉犯刑法第30條第1
    項、第339 條第1 項之幫助詐欺取財罪嫌等語。
二、按犯罪事實應依證據認定之，無證據不得認定犯罪事實；不
    能證明被告犯罪者，應諭知無罪之判決，刑事訴訟法第154
    條第2 項、第301 條第1 項分別定有明文。次按認定不利於
    被告之事實，須依積極證據，苟積極證據不足為不利於被告
    事實之認定時，即應為有利於被告之認定，更不必有何有利
    之證據。又認定犯罪事實所憑之證據，雖不以直接證據為限
    ，間接證據亦包括在內，然而無論直接或間接證據，其為訴
    訟上之證明，須於通常一般之人均不致有所懷疑，而得確信
    其為真實之程度，始得據為有罪之認定（最高法院30年上字
    第816 號、76年臺上字第4986號判例意旨參照）。再按刑事
    訴訟法第161 條已於91年2 月8 日修正公布，其第1 項規定
    ：檢察官就被告犯罪事實，應負舉證責任，並指出證明之方
    法。因此，檢察官對於起訴之犯罪事實，應負提出證據及說
    服之實質舉證責任。倘其所提出之證據，不足為被告有罪之
    積極證明，或其指出證明之方法，無從說服法院以形成被告
    有罪之心證，基於無罪推定之原則，自應為被告無罪判決之
    諭知（最高法院92年臺上字第128 號判例意旨參照）。
三、公訴人認被告簡欣薇涉有上開幫助詐欺取財罪嫌，無非係以
    被告於偵查中之供述，告訴人吳振豪於警詢時、被害人王梅
    芳於警詢及偵查中之指述，及華南商銀之開戶基本資料、存
    款往來明細表、存款憑條等為其論據。訊據被告堅決否認有
    何幫助詐欺犯行，辯稱：伊並未開立華南商銀帳戶，亦未使
    用過該帳戶，之所以在偵查中自承該帳戶為伊所有，係因伊
    當時不清楚有無開立該帳戶，伊事後去華南商銀看該帳戶的
    開戶資料，發現開戶身分證及健保卡上的照片都不是伊本人
    ，且開戶所附之健保卡序號亦是錯誤的，開戶時的簽名也不
    是伊簽的等語。
四、經查：
（一）被害人王梅芳、吳振豪分別有於上開時間，接獲電話稱其
      等涉及刑案，要求提領現金交付保管云云，致其等陷於錯
      誤，被害人王梅芳因而提領145 萬元，於98年11月2 日16
      時許，在臺北市○○區○○路某處交付上開款項，復於翌
      日再向王梅芳佯稱須另提領98萬元匯款至被告上開華南商
      銀帳戶云云，因王梅芳發覺有異報警處理，始未匯款；另
      告訴人吳振豪因而於98年11月27日，匯款31萬元至被告上
      開華南商銀帳戶等情，業據告訴人吳振豪於警詢、被害人
      王梅芳於警詢及偵查中指訴綦詳（見99年度偵字第9384號
      偵查卷第15頁、99年度偵字第3107號偵查卷第4 至5 頁、
      第25至26頁），復有告訴人吳振豪之華南商銀活期性存款
      存款憑條、被告上開華南商銀之開戶基本資料及存款往來
      明細表附卷可稽（見99年度偵字第9384號偵查卷第21至25
      頁、99年度偵字第3107號偵查卷第14至15頁、第22至23頁
      ），足見以被告名義所開立之華南商銀帳戶，業遭詐欺集
      團成員供作詐騙被害人王梅芳、吳振豪之人頭帳戶乙節，
      堪以認定。
（二）被告辯稱其並未開立華南商銀帳戶，經本院向華南商銀調
      取被告開戶時檢附之證件與被告開庭時提出之證件比對結
      果，國民身分證除照片外，其餘資料均相同，開戶之國民
      身分證照片中的人像係長髮、無瀏海，而被告提出之國民
      身分證照片中的人像則為短髮，且有旁分之瀏海；又全民
      健康保險卡除有上開照片不同之處外，開戶之健保卡序號
      為000000000000號，被告提出之健保卡序號則為00000000
      0000號；復經本院向臺北縣新莊市（現改制為新北市新莊
      區，下同）戶政事務所調取被告歷來補領國民身分證之申
      請書可知，被告曾於92年5 月13日、93年10月29日及95年
      9 月8 日補領國民身分證，其中92年5 月13日、93年10月
      29日之照片均為長髮造型，92年5 月13日之照片有齊眉的
      瀏海，93年10月29日之照片則有旁分的瀏海，95年9 月8
      日之短髮照片則與被告當庭提出之照片相同，觀諸此3 次
      補領國民身分證申請書所附之照片，均與華南商銀開戶時
      證件上之照片明顯不同，有華南商銀新泰分行99年10月8
      日（99）華新泰字第00210 號函、臺北縣新莊市戶政事務
      所99年10月14日北縣莊戶字第0990009420號函及被告庭呈
      之證件影本在卷可憑。再對照被告當庭簽名之筆跡，顯與
      開戶印鑑卡及申請書上之簽名不符（見99年度偵字第9384
      號偵查卷第24頁、上開華南商銀函）。準此，開戶所附之
      照片既與被告個人之照片存有明顯歧異，且開戶之簽名亦
      與被告本人之簽名迥異，足證以被告名義開立之華南商銀
      帳戶並非被告本人所申辦，至為明確。是被告所辯並未開
      立華南商銀帳戶乙節，應屬可採。
（三）綜上各情以參，本件華南商銀帳戶顯非被告所開立，已如
      前述，是尚不足認被告有幫助詐欺之不確定故意，此外，
      復查無其他積極證據足以證明被告有公訴人所指之上開犯
      行。從而，依「罪證有疑，利於被告」之刑事訴訟原則，
      自不能為被告有罪之認定。
五、原審疏未詳究上情，對被告遽予論罪科刑，自非允洽；而被
    告上訴意旨指摘原判決不當，應屬可取，為有理由。又檢察
    官聲請以簡易處刑之案件，法院於審理後，認應為無罪判決
    之諭知者，應適用通常程序審判之，刑事訴訟法第452 條及
    第451 條之1 第4 項但書第3 款分別定有明文。而原判決無
    可維持，既如前述，自應由本院合議庭將原判決撤銷，並改
    依第一審通常程序審判，而為被告無罪之諭知。
據上論斷，應依刑事訴訟法第455 條之1 第1 項、第3 項、第45
2 條、第451 條之1 第4 項但書第3 款、第369 條第1 項前段、
第364 條、第301 條第1 項前段，判決如主文。
本案經檢察官黃致中到庭執行職務。
中    華    民    國   100    年    1     月    28    日
                  刑事第十四庭  審判長法  官  吳幸娥
                                      法  官  劉凱寧
                                      法  官  廖欣儀
以上正本證明與原本無異。
如不服本判決應於收受判決後10日內向本院提出上訴書狀，並應
敘述具體理由。其未敘述上訴理由者，應於上訴期間屆滿後20日
內向本院補提理由書（均須按他造當事人之人數附繕本）「切勿
逕送上級法院」。
                                      書記官  顏偉林
中    華    民    國   100    年    1     月    28    日